【裁判字號】    89,易,4818
【裁判日期】    900907
【裁判案由】    詐欺
【裁判全文】
臺灣板橋地方法院刑事判決                        八十九年度易字第四八一八號
    公  訴  人  臺灣板橋地方法院檢察署檢察官
    被      告  丁○○
                吳秀娟原姓名.
右列被告等因詐欺案件，經檢察官提起公訴（八十九年度偵字第一０二九０號），本
院判決如左：
    主  文
丁○○、吳秀娟共同意圖為自己不法之所有，以詐術使人將本人之物交付，各處有期
徒刑肆月，如易科罰金，均以佰元折算壹日，均緩刑年。
    事  實
一、丁○○、吳秀娟（原姓名：甲○○）係夫妻，其二人明知自己並無不動產可提供
    設定抵押借款，竟共同基於意圖為自己不法之所有之犯意聯絡，於民國八十六年
    十月二十日十四時許，共同前往丙○○之妹乙○○（起訴書誤載為丙○○）位於
    臺北縣新莊市○○街三十五號一樓之住處，於電話中向住於臺北市○○區○○街
    之丙○○佯稱，願提供房屋設定抵押權供擔保，並交付發票人為甲○○（即吳秀
    娟），付款人為中國國際商業銀行，支票號碼為ＴＧＡ0000000號，發票
    日為八十六年十二月二十日，票面金額為新臺幣（下同）五十萬元之支票一張，
    作為向丙○○借款五十萬元之擔保，致丙○○因此陷於錯誤，以為丁○○、吳秀
    娟既能提供其二人所有之房屋設定抵押權及支票一張作為擔保，定能如期償還該
    筆借款，而於當日（即八十六年十月二十日）請其夫蔡樹欽將五十萬元送至臺北
    縣新莊市○○街三十五號一樓其妹乙○○之住處，再由乙○○將之如數轉交予丁○○、吳秀娟。嗣因丁○○、吳秀娟遲未提供房屋設定抵押權予丙○○作為擔保
    ，且上開支票屆期經提示，亦因存款不足而遭退票，丙○○始知受騙。
二、案經被害人丙○○訴請臺灣板橋地方法院檢察署檢察官偵查起訴。
    理  由
一、訊據被告丁○○、吳秀娟均矢口否認有詐欺之犯行，均辯稱：渠等係持上開支票
    向乙○○夫婦借款五十萬元，並非向丙○○借款，渠等於借款時並未說過抵押之
    事云云。惟查，右揭事實，業據告訴人即被害人丙○○迭於警訊時、偵查中及本
    院審理時指述綦詳，復據證人乙○○於偵查中及本院審理時、證人黃世澤於本院
    審理時證述明確，況被告等於偵查中檢察官初訊時，對於渠等向告訴人借款五十
    萬元，並交付同額之支票一張供擔保一節業已坦承不諱，僅就提供房屋設定抵押
    權部分予以否認，復於本院審理時供稱：「．．．我們經濟周轉不靈時，於八十
    六年到乙○○新莊家中答應設定不動產抵押的，但我們沒有不動產」等語，顯見
    被告等確有向告訴人借款，並於借款時同意提供房屋設定抵押權予告訴人作為擔
    保至明。此外，並有告訴人所提之支票及退票理由單、切結書、借據各一份附卷
    可稽。是被告等所辯，均無足採。事證明確，被告丁○○、吳秀娟之犯行均應堪
    認定。
二、核被告丁○○、吳秀娟所為，均係犯刑法第三百三十九條第一項之詐欺取財罪。
    被告丁○○與吳秀娟間，互有犯意聯絡及行為分擔，為共同正犯。爰審酌被告二
    人均無前科，有臺灣高等法院檢察署刑案紀錄簡覆表二份在卷足憑，渠等之智識
    程度、生活狀況，渠等共同意圖為自己不法之所有，致有如事實欄所示之犯行，
    渠等犯罪之動機、目的、手段、次數僅一次、犯罪所生之危害、犯罪後之態度及
    被告業已與被害人達成民事和解並賠償全部損失，有和解書一份附卷可稽等一切
    情狀，各量處如主文所示之刑，並均諭知易科罰金之折算標準，以示懲儆。又被
    告二人前均未曾受有期徒刑以上刑之宣告，業如前述，其因一時失慮，偶罹刑典
    ，經此偵審程序及刑之宣告等教訓後，當知警惕，均應無再犯之虞，本院認所宣
    告之刑，均以暫不執行為適當，爰均併予宣告緩刑三年，以啟自新。
三、被告行為（犯罪）後，刑法第四十一條業於九十年一月十日修正公布施行，於同
    年一月十二日生效，該法第四十一條第一項前段將得易科罰金之範圍由「犯最重
    本刑為三年以下有期徒刑以下之刑之罪」修正擴大為「犯最重本刑為五年以下有
    期徒刑以下之刑之罪」，更有利於被告，應依刑法第二條第一項前段之規定，適
    用裁判時之法律即刑法第四十一條第一項前段。
據上論斷，應依刑事訴訟法第二百九十九條第一項前段，刑法第二十八條、第三百三
十九條第一項、第二條第一項前段、第四十一條第一項前段、第七十四條第一款，罰
金罰鍰提高標準條例第一條前段、第二條，判決如主文。
本案經檢察官張慶林到庭執行職務
中      華      民      國       九十       年     九     月     七     日
                                      臺灣板橋地方法院刑事第一庭
                                          法  官  楊  千  儀
右正本證明與原本無異。
如不服本判決應於送達後十日內向本院提出上訴狀。
                                          書記官  吳  河  東
中      華      民      國       九十       年     九     月   二十一   日
附錄本案論罪科刑法條全文：
刑法第三百三十九條
意圖為自己或第三人不法之所有，以詐術使人將本人或第三人之物交付者，處五年以
下有期徒刑、拘役或科或併科一千元以下罰金。
以前項方法得財產上不法之利益或使第三人得之者，亦同。
前二項之未遂犯罰之。
（罰金已依罰金罰鍰提高標準條例提高為十倍）


司法院資訊處製作；財團法人民間司法改革基金會備份。
